臺灣士林地方法院民事簡易判決
111年度士簡字第443號
原      告  李文    



被      告  王水火  
上列當事人間因被告妨害名譽案件（110年度審簡字第1041號）
，原告提起刑事附帶民事訴訟請求損害賠償事件（110年度審附
民字第997號），經本院刑事庭裁定移送前來，於民國111 年4 
月22日言詞辯論終結，本院判決如下：
    主  文
被告應給付原告新臺幣伍仟元，及自民國一百一十年十二月二十
九日起至清償日止，按年息百分之五計算之利息。
原告其餘之訴及假執行之聲請均駁回。
本判決原告勝訴部分得假執行。
    訴訟標的及理由要領
一、原告起訴主張：被告於民國110 年8 月23日18時許，與友人
    在臺北市士林區永公路112 巷尾崙水圳步道處，因不耐路過
    該處之原告要求被告與其友人配戴口罩，遂與原告發生口角
    爭執，竟基於公然侮辱之犯意，於上開時間、地點，在不特
    定人得以共見共聞之狀態下，公然以台語「你懶蔓（音讀la
    n-mua，同注音「ㄌㄢˇㄇㄨㄚ」）啦」、「幹你娘懶蔓」等語，
    接續辱罵原告，以此方式足以貶損原告之名譽及人格權，致
    原告精神上因而受有莫大之痛苦。為此，爰依侵權行為法律
    關係提起本件訴訟等語；並聲明：被告應給付原告新臺幣（
    下同）200,000元，及自起訴狀繕本送達被告翌日起至清償
    日止，按年息百分之5計算之利息。
二、被告則到庭陳稱：請法院依法判決等語；並聲明：原告之訴
    及假執行之聲請均駁回。　　
三、得心證之理由：
（一）原告主張被告於上開時、地因細故，公然以台語「你懶蔓
      （音讀lan-mua，同注音「ㄌㄢˇㄇㄨㄚ」）啦」、「幹你娘懶
      蔓」等語，接續辱罵原告之事實，前經臺灣士林地方檢察
      署檢察官以110 年度偵字第16199 號提起公訴，並經本院
      以110年度審簡字第1041號判決被告犯公然侮辱罪，處罰
      金1,000元在案，此經本院核閱上開刑事案卷全卷無誤，
      被告對此亦不爭執，故原告主張被告有上開公然侮辱之不
      法侵權行為事實，尚非無據，堪可確信。
（二）按因故意或過失，不法侵害他人之權利者，負損害賠償責
      任。又不法侵害他人之身體、健康、名譽、自由、信用、
      隱私、貞操，或不法侵害其他人格法益而情節重大者，被
      害人雖非財產上之損害，亦得請求賠償相當之金額，民法
      第184 條第1 項前段、第195 條第1 項前段分別定有明文
      。本件被告確有不法侵害原告名譽權之行為，業據認定如
      前，則原告主張依上開規定請求被告賠償原告精神上所受
      之損害，即屬有據。次按慰撫金之賠償，其核給之標準固
      與財產上損害之計算不同，然非不可斟酌雙方身分資力與
      加害程度，及其他各種情形核定相當之數額（最高法院51
      年臺上字第223 號判例意旨參照）。又民法第195 條第1 
      項雖規定，不法侵害他人之身體、健康、名譽者，得請求
      賠償相當金額之非財產上之損害，惟所謂相當，除斟酌雙
      方身分資力外，尤應兼顧加害程度與其身體、健康影響是
      否重大以為斷（最高法院89年度臺上字第1952號判決意旨
      參照）。本件原告主張因被告公然侮辱之行為而受有精神
      上痛苦，本於上開規定，請求被告賠償精神上損害，即屬
      於法有據。爰審酌原告博士畢業、目前擔任教授及作家，
      名下無不動產；而被告國小畢業，職業為自耕農，名下有
      不動產，兼衡兩造身份、地位及經濟能力、及被告之侵權
      行為對原告造成之侵害程度等一切情狀，認原告請求被告
      賠償精神慰撫金200,000 元，尚屬過高，認其請求被告賠
      償之精神慰撫金於5,000 元之範圍內為適當。逾此部分之
      請求，即無理由。
四、從而，原告依民法侵權行為法律關係，於請求被告賠償5,00
    0 元及自起訴狀繕本送達翌日（即110年12月29日）起至清
    償日止按年息百分之5 計算之利息部分，為有理由，應予准
    許。逾此範圍之請求，則無理由，應予駁回。
五、本件事證已臻明確，兩造其餘主張陳述及所提之證據，經審
    酌後於本件判決結果無影響，爰不逐一論述，附此敘明。
六、本件係刑事附帶民事訴訟，由刑事合議庭裁定移送本庭之事
    件，依刑事訴訟法第504條第2項之規定，免納裁判費，故本
    件無應確定之訴訟費用額。 
中　　華　　民　　國　　111 　年　　 4　　月　　29　　日
　　　　　　　　　士林簡易庭法  官  張明儀
以上正本係照原本作成。
如不服本判決，應於送達後20日內，向本院提出上訴狀，並表明
上訴理由（上訴理由應表明一、原判決所違背之法令及具體內容
。二、依訴訟資料可認為原判決有違背法令之具體事實。），如
於本判決宣示後送達前提起上訴者，應於判決送達後20日內補提
上訴理由書（須附繕本），如未於上訴後20日內補提合法上訴理
由書，法院得逕以裁定駁回上訴。
中　　華　　民　　國　　111 　年　　 4　　月　　29　　日
                            書記官  劉彥婷